臺灣新北地方法院刑事判決　　　　　　　110年度訴字第723號
公　訴　人　臺灣新北地方檢察署檢察官
被　　　告　江俊龍


選任辯護人　邱懷靚律師（法扶律師）　　　　　　
上列被告因偽造有價證券等案件，經檢察官提起公訴（110 年度
偵字第1430號），本院判決如下：
    主  文                                              
江俊龍犯如附表所示之罪，各處如附表所示之刑及沒收。得易科
罰金之有期徒刑部分，應執行有期徒刑柒月，如易科罰金，以新
臺幣壹仟元折算壹日；不得易科罰金之有期徒刑部分，應執行有
期徒刑壹年陸月。均緩刑伍年。
    事  實
一、江俊龍與江鳳蓁前為夫妻、與江青芳為姊弟、與江葉錦碧為
    母子。江俊龍竟因其財務狀況不佳、急需用錢，分別為下列
    犯行：
  ㈠明知其未經江鳳蓁、江青芳、江葉錦碧之同意，竟基於行使
    偽造私文書、意圖為自己不法所有而詐欺取財之犯意，於民
    國109 年6 月17日在新北市新莊區某處，於109 年6 月17日
    借貸同意暨切結書「連帶保證人」欄上偽造「江鳳蓁」、「
    江青芳」、「江葉錦碧」之署名及署押，並持以向蔡昇峰行
    使之，致蔡昇峰陷於錯誤，誤認江鳳蓁、江青芳、江葉錦碧
    等人均同意擔任江俊龍借款之連帶保證人，而同意借款江俊
    龍新臺幣（下同）8 萬元（實際交付6 萬5,000 元予江俊龍
    ），足以生損害於蔡昇峰、江鳳蓁、江青芳、江葉錦碧。
  ㈡明知其未經江鳳蓁之同意，竟基於意圖供行使之用而偽造有
    價證券、意圖為自己不法所有而詐欺取財之犯意，於109 年
    6 月22日在宜蘭縣礁溪鄉某處，在票號：CH0000000 號、票
    面金額2 萬元之本票「發票人」欄上偽造「江鳳蓁」之署名
    及署押，並記載江鳳蓁之住址及聯絡電話，並持以向真實姓
    名年籍不詳、綽號「小亮」之人（下稱「小亮」）行使之，
    致「小亮」陷於錯誤，誤認江俊龍之借款債務有江鳳蓁為發
    票人之上開本票可供擔保，而同意貸予江俊龍2 萬元（實際
    交付1 萬6,000 元予江俊龍），足以生損害於「小亮」、江
    鳳蓁及票據交易流通之正確性。。
  ㈢明知其未經江鳳蓁、江青芳、江葉錦碧之同意，竟基於行使
    偽造私文書、意圖為自己不法所有而詐欺取財之犯意，於10
    9 年7 月2 日在新北市中和區某處，於109 年7 月2 日借貸
    同意暨切結書「連帶保證人」欄上偽造「江鳳蓁」、「江青
    芳」、「江葉錦碧」之署名及署押，並持以向蔡昇峰行使之
    ，致蔡昇峰陷於錯誤，誤認江鳳蓁、江青芳、江葉錦碧等人
    均同意擔任江俊龍借款之連帶保證人，而同意貸予江俊龍5
    萬元（實際交付4 萬7,000 元予江俊龍），足以生損害於蔡
    昇峰、江鳳蓁、江青芳、江葉錦碧。
  ㈣明知其未經江鳳蓁之同意，竟基於意圖供行使之用而偽造有
    價證券、意圖為自己不法所有而詐欺取財之犯意，於109 年
    7 月3 日在臺北市○○區○○路000 號前，在票號：CH0000
    000 號、票面金額1 萬元之本票「發票人」欄上偽造「江鳳
    蓁」之署名並捺指印，並記載江鳳蓁之住址、身分證字號及
    聯絡電話，並持以向「小亮」行使之，致「小亮」陷於錯誤
    ，誤認江俊龍之借款有江鳳蓁為發票人之上開本票可供擔保
    ，而同意貸予江俊龍1 萬元（實際交付6,000 元予江俊龍）
    ，足以生損害於「小亮」、江鳳蓁及票據交易流通之正確性
    。嗣江俊龍在有偵查犯罪權限之機關或公務員發覺犯罪前，
    主動於109 年9 月28日下午4 時10分許前往臺灣新北地方檢
    察署自首並願接受裁判，始查悉上情。
二、案經江俊龍自首後由臺灣高雄地方檢察署檢察官呈請臺灣高
    等檢察署檢察長移轉臺灣新北地方檢察署檢察官偵查起訴。
    理  由  
一、證據能力
  ㈠按被告以外之人於審判外之言詞或書面陳述，除法律有規定
    者外，不得作為證據；又被告以外之人於審判外之陳述，雖
    不符同法第159 條之1 至第159 條之4 之規定，而經當事人
    於審判程序同意作為證據，法院審酌該言詞陳述或書面陳述
    作成時之情況，認為適當者，亦得為證據；而當事人、代理
    人或辯護人於法院調查證據時，知有第159 條第1 項不得為
    證據之情形，而未於言詞辯論終結前聲明異議者，視為有前
    項之同意，刑事訴訟法第159 條第1 項、第159 條之5 分別
    定有明文。查本件檢察官、被告江俊龍及其辯護人就本判決
    所引用被告以外之人於審判外之言詞或書面陳述之證據能力
    ，於準備程序、審判期日中均不爭執其證據能力，且迄至言
    詞辯論終結前亦未聲明異議，本院審酌該等具有傳聞證據性
    質之證據製作時之情況，尚無違法不當及證明力明顯過低之
    瑕疵，應無不宜作為證據之情事，認以之作為本案之證據，
    應屬適當，依刑事訴訟法第159 條之5 之規定，認該等證據
    資料均有證據能力。
  ㈡本判決所引用之非供述證據部分，與本案待證事實均有關連
    性，亦無證據證明係實施刑事訴訟程序之公務員以不法方式
    所取得，依刑事訴訟法第158 條之4 之反面解釋，當有證據
    能力，復於本院審理時，提示並告以要旨，使當事人及辯護
    人充分表示意見，自得為證據使用。
二、上開犯罪事實，業據被告於偵訊、本院準備程序及審理時均
    坦承不諱（見他字第8506號卷第4-6 頁、偵字卷第8-9 頁、
    本院卷第58-59 、142-144 頁），核與證人即被害人江鳳蓁
    於偵訊時所述相符（見偵字卷第15頁），並有109年6月17日
    借貸同意暨切結書、票號CH431762號本票、109年7月2日借
    貸同意暨切結書、109年7月2日本票（票號模糊無法辨識）
    、票號CH 0000000號本票、票號CH0000000號本票、存證信
    函暨信封、通訊軟體LINE對話紀錄在卷可查（見他字第7252
    號卷第173-175、191-196、199頁、偵字卷第20-23頁），足
    認被告上開任意性自白均與事實相符，堪予採信。被告前開
    犯行均可堪認定，應依法論科。
三、論罪科刑
  ㈠按行使偽造有價證券以使人交付財物，本即含有詐欺之性質
    ，如所交付之財物，即係該證券本身之價值，其詐欺取財仍
    屬行使偽造有價證券之行為，不另論以詐欺取財罪；但如行
    使該偽造之有價證券，係供擔保或作為新債清償而借款，則
    其借款之行為，已屬行使偽造有價證券行為以外之另一行為
    應併論以詐欺取財罪（最高法院108 年度台上字第3163號判
    決意旨參照）。查關於犯罪事實㈡㈣，被告先後偽造本票並
    持以行使，目的均在供為其向被害人「小亮」借款之擔保，
    該本票顯係擔保性質，是行使該等偽造本票並非作為其債務
    清償或給付手段之意，揆諸前揭說明，被告就犯罪事實㈡㈣
    ，除構成偽造有價證券罪外，亦併成立詐欺取財罪。
  ㈡核被告就犯罪事實㈠㈢所為，均係犯刑法第216 條、第210
    條之行使偽造私文書罪、刑法第339 條第1 項之詐欺取財罪
    ；就犯罪事實㈡㈣所為，均係犯刑法第201 條第1 項之意圖
    供行使之用而偽造有價證券罪、刑法第339 條第1 項之詐欺
    取財罪。被告分別於109 年6 月17日借貸同意暨切結書、10
    9 年7 月2 日借貸同意暨切結書上偽造「江鳳蓁」、「江青
    芳」、「江葉錦碧」署名及署押之行為，分別為其偽造私文
    書之部分行為，其偽造私文書後復持以行使，偽造私文書之
    低度行為，分別應為行使之高度行為所吸收，不另論罪。又
    被告分別於109 年6 月22日本票、109 年7 月3 日本票上偽
    造「江鳳蓁」署名及署押之行為，分別為其偽造有價證券之
    部分行為，其行使偽造有價證券之低度行為，分別為其偽造
    有價證券之高度行為所吸收，均不另論罪。被告分別於上開
    借貸同意暨切結書、本票上偽造署名及署押並持以行使之行
    為，係基於同一目的，出於單一行為決意所為，且係在密接
    時間、同一地點為之，侵害法益亦相同，各行為之獨立性薄
    弱，依一般社會觀念，在時間、空間上難以強行分開，應分
    別評價為接續一行為。又被告就犯罪事實㈠㈢均係以一行為
    同時觸犯行使偽造私文書及詐欺取財罪，就犯罪事實㈡㈣均
    係以一行為同時觸犯偽造有價證券及詐欺取財罪，均為想像
    競合犯，均應依刑法第55條規定，就犯罪事實㈠㈢部分，均
    從一重論以行使偽造私文書罪；就犯罪事實㈡㈣部分，均從
    一重論以偽造有價證券罪。
  ㈢按對於未發覺之罪自首而受裁判者，得減輕其刑，刑法第62
    條前段明定。查被告於未經有偵查權之機關或公務員發覺其
    為犯人前，即主動至臺灣高雄地方檢察署向檢察官坦承本案
    上開犯行，進而接受裁判等情，有臺灣高雄地方檢察署按鈴
    自首案件報告書、被告之偵訊筆錄在卷可參（見他字第8506
    號卷第3-5 頁），爰就被告本案犯行，均依刑法第62條前段
    規定，減輕其刑。
  ㈣按犯罪之情狀顯可憫恕，認科以最低刑度仍嫌過重者，得酌
    量減輕其刑，刑法第59條定有明文。又適用刑法第59條酌量
    減輕其刑時，並不排除同法第57條所列舉10款事由之審酌（
    最高法院70年度第6 次刑事庭會議決議參照）。查被告因財
    務狀況不佳、急需用錢，因而偽造如犯罪事實㈡㈣之本票，
    並持以向被害人「小亮」借款，作為借款之擔保，核其所為
    固屬可議，然衡酌被告就該等犯行所偽造之本票各為1 張，
    票面金額分別為2 萬元、1 萬元，行使之對象亦僅為被害人
    「小亮」1 人，該等犯行相較於大量偽造有價證券以販售或
    詐欺，金額高達數千萬元之智慧或財產犯罪所造成之市場交
    易秩序危害，顯較輕微，且被告犯後自首、始終坦承犯行，
    又其違犯該等犯行之動機係因其以旅遊包車為業，受疫情影
    響造成收入無法負擔生活支出，復就此部分犯行亦業與被害
    人江鳳蓁達成和解並取得被害人江鳳蓁之諒解（見偵卷第15
    頁反面、本院卷第63頁），堪認被告對其所為此部分犯行，
    甚有悔意，而意圖供行使之用而偽造有價證券罪之最低本刑
    為有期徒刑3 年，縱被告依刑法第62條減輕其刑並處以最低
    刑度，相較被告所為上開犯行，仍有情輕法重之情，爰就被
    告所為犯罪事實㈡㈣犯行，均依刑法第59條之規定，酌減其
    刑。
  ㈤爰以行為人之責任為基礎，審酌被告明知其未得被害人江鳳
    蓁、江青芳、江葉錦碧之同意或授權，以前揭方式先後偽造
    前揭借貸同意暨切結書、本票，並持以行使而交付予被害人
    蔡昇峰、「小亮」，使被害人蔡昇峰、「小亮」分別陷於錯
    誤，而同意借貸、交付上開款項予江俊龍，足生損害於被害
    人蔡昇峰、「小亮」、江鳳蓁、江青芳、江葉錦碧，就其偽
    造有價證券之犯行更有害於票據流通之信用，所為實應予以
    非難，惟念其犯後向臺灣高雄地方檢察署檢察官自首犯行並
    始終坦承犯行，兼衡其素行、犯罪之動機、目的、手段、情
    節，業與被害人江鳳蓁、江青芳、江葉錦碧和解並取得其等
    諒解之犯後態度（見本院卷第63頁），以及被害人蔡昇峰、
    「小亮」所受之損失、被害人蔡昇峰於本院審理時表示之意
    見（見本院卷第146 頁），暨被告於本院審理時所陳之教育
    程度、家庭生活經濟狀況（見本院卷第145 頁）等一切情狀
    ，分別量處如主文所示之刑，併就得易科罰金之有期徒刑部
    分諭知易科罰金之折算標準，及分別就得易科罰金之有期徒
    刑、不得易科罰金之有期徒刑定其應執行之刑，以資儆懲。
  ㈥末查，被告前未曾因故意犯罪受有期徒刑以上刑之宣告，有
    臺灣高等法院被告前案紀錄表1 份在卷可參，其因工作受疫
    情影響，造成財務狀況不佳、急需用錢，因而一時失慎，致
    罹刑典，固有不當，然本院審酌被告犯後向臺灣高雄地方檢
    察署檢察官自首且始終坦認犯行，亦與被害人江鳳蓁、江青
    芳、江青芳達成和解並取得其等諒解（見本院卷第63頁），
    堪認被告對本案犯行已知悔悟，信其經此偵、審程序，當知
    所警惕而無再犯之虞，因認所宣告之刑均以暫不執行為適當
    ，爰依刑法第74條第1 項第1 款規定均併予諭知緩刑5 年，
    以啟自新。
四、按偽造、變造之有價證券、郵票、印花稅票、信用卡、金融
    卡、儲值卡或其他相類作為提款、簽帳、轉帳或支付工具之
    電磁紀錄物及前條之器械原料及電磁紀錄，不問屬於犯人與
    否，沒收之；偽造之印章、印文或署押，不問屬於犯人與否
    ，沒收之，刑法第205 條、第219 條分別定有明文。次按犯
    罪所得，屬於犯罪行為人者，沒收之；前2 項之沒收，於全
    部或一部不能沒收或不宜執行沒收時，追徵其價額，刑法第
    8 條之1 第1 項前段、第3 項亦有明定。查本案犯罪事實㈠
    ㈢部分，被告分別於109 年6 月17日借款同意暨切結書「連
    帶保證人」欄上、109 年7 月2 日借款同意暨切結書「連帶
    保證人」欄上偽造之「江鳳蓁」、「江青芳」、「江葉錦碧
    」署名及署押各1 枚（共12枚，見偵卷第20-21 頁），均未
    扣案，且無證據證明均已滅失，均應依刑法第219 條之規定
    予以宣告沒收，至該等借款同意暨切結書，業經被告交付予
    被害人蔡昇峰行使之，非被告所有，且非違禁物，爰不予宣
    告沒收。又被告就犯罪事實㈡㈣所偽造之上開本票，未經扣
    案，亦無證據證明業已滅失，應依刑法第205 條規定宣告沒
    收。至被告於該等本票「發票人」欄上偽造之「江鳳蓁」署
    名及署押各1 枚，業因沒收該等本票而併為沒收，自無重複
    諭知沒收之必要。復被告就犯罪事實㈠㈢係持上開偽造之借
    貸同意暨切結書分別向被害人蔡昇峰借款，使被害人蔡昇峰
    陷於錯誤，誤認被害人江鳳蓁、江青芳、江葉錦碧均同意擔
    任被告向其借款之連帶保證人，因此分別交付6 萬5,000 元
    、4 萬7,000 元現金予被告；就犯罪事實㈡㈣部分，被告係
    持該等偽造之本票分別向被害人「小亮」借款，使被害人「
    小亮」陷於錯誤，誤認被告所為之借款有被害人江鳳蓁出具
    之本票可為擔保，因而分別交付1 萬6,000 元、6,000 元予
    被告，是上開被害人蔡昇峰、「小亮」所交付之6 萬5,000
    元、4 萬7,000 元、1 萬6,000 元及6,000 元分別為被告為
    犯罪事實㈠至㈣犯行之犯罪所得，均未扣案，應依刑法第38
    條之1 第1 項前段、第3 項於各該犯行主文項下宣告沒收及
    追徵。
據上論斷，應依刑事訴訟法第299 條第1 項前段，刑法第201 條
第1 項、第216 條、第210 條、第339 條第1 項、第55條、第62
條、第59條、第41條第1 項、第8 項、第51條第5 款、第74條第
1 項第1 款、第205 條、第219 條、第38條之1 第1 項前段、第
3 項，刑法施行法第1 條之1 第1 項，判決如主文。
本案經檢察官王佑瑜偵查後起訴，檢察官劉家瑜到庭執行職務。
中    華    民    國  110    年    11    月    30    日                                            
                  刑事第九庭 審判長法  官  何燕蓉
 
                                   法  官  林米慧
 
                                   法  官  林翊臻  
上列正本證明與原本無異。
如不服本判決，應於判決送達後20日內敘明上訴理由，向本院提
出上訴狀 (應附繕本) ，上訴於臺灣高等法院。其未敘述上訴理
由者，應於上訴期間屆滿後20日內向本院補提理由書「切勿逕送
上級法院」。
                                   書記官  郭佩瑜
 
中    華    民    國   110    年    12    月    1     日
附錄本案論罪科刑法條全文：
中華民國刑法第201條
意圖供行使之用，而偽造、變造公債票、公司股票或其他有價證
券者，處 3 年以上 10 年以下有期徒刑，得併科 9 萬元以下罰
金。
行使偽造、變造之公債票、公司股票或其他有價證券，或意圖供
行使之用而收集或交付於人者，處 1 年以上 7 年以下有期徒刑
，得併科 9 萬元以下罰金。
 
中華民國刑法第216條
（行使偽造變造或登載不實之文書罪）
行使第 210 條至第 215 條之文書者，依偽造、變造文書或登載
不實事項或使登載不實事項之規定處斷。
 
中華民國刑法第210條
（偽造變造私文書罪）
偽造、變造私文書，足以生損害於公眾或他人者，處 5 年以下
有期徒刑。
 
 
附表：
┌──────┬──────────────────────┐
│犯罪事實    │主文（含沒收）                              │
│            │                                            │
├──────┼──────────────────────┤
│犯罪事實㈠  │江俊龍犯行使偽造私文書罪，處有期徒刑肆月，如│
│            │易科罰金，以新臺幣壹仟元折算壹日。未扣案之民│
│            │國一○九年六月十七日之借貸同意暨切結書「連帶│
│            │保證人」欄上偽造之「江鳳蓁」「江青芳」「江葉│
│            │錦碧」之署名及署押各壹枚均沒收；未扣案之犯罪│
│            │所得新臺幣陸萬伍仟元沒收，於全部或一部不能沒│
│            │收或不宜執行沒收時，追徵其價額。            │
├──────┼──────────────────────┤
│犯罪事實㈡  │江俊龍犯偽造有價證券罪，處有期徒刑拾月。未扣│
│            │案之本票（票號：CH六○五二八○九號）壹張沒收│
│            │；未扣案之犯罪所得新臺幣壹萬陸仟元沒收，於全│
│            │部或一部不能沒收或不宜執行沒收時，追徵其價額│
│            │。                                          │
├──────┼──────────────────────┤
│犯罪事實㈢  │江俊龍犯行使偽造私文書罪，處有期徒刑肆月，如│
│            │易科罰金，以新臺幣壹仟元折算壹日。未扣案之民│
│            │國一○九年七月二日之借貸同意暨切結書「連帶保│
│            │證人」欄上偽造之「江鳳蓁」「江青芳」「江葉錦│
│            │碧」之署名及署押各壹枚均沒收；未扣案之犯罪所│
│            │得新臺幣肆萬柒仟元沒收，於全部或一部不能枚均│
│            │沒收。沒收或不宜執行沒收時，追徵其價額。    │
├──────┼──────────────────────┤
│犯罪事實㈣  │江俊龍犯偽造有價證券罪，處有期徒刑拾月。未扣│
│            │案之本票（票號：CH六○五二八一三號）壹張沒收│
│            │；未扣案之犯罪所得新臺幣陸仟元沒收，於全部或│
│            │一部不能沒收或不宜執行沒收時，追徵其價額。  │
│            │                                            │
└──────┴──────────────────────┘